臺灣高雄地方法院行政訴訟判決　　　　　110年度交字第243號
原　　　告　范力文　
被　　　告　高雄市政府交通局

代　表　人　張淑娟　
訴訟代理人　蘇健義　
上列當事人間交通裁決事件，原告不服被告民國110 年6 月7 日
高市交裁字第32-B00000000號裁決，提起行政訴訟，本院判決如
下：
    主  文
原處分撤銷。
訴訟費用新臺幣參佰元由被告負擔。被告應給付原告新臺幣參佰
元。
    事實及理由
一、程序事項：本件為交通裁決事件，依兩造所述各節及卷內資
    料所示，本件事證已臻明確，本院認無經言詞辯論之必要，
    爰依行政訴訟法第237 條之7 之規定，不經言詞辯論而為判
    決。
二、事實概要：原告於民國109 年10月26日17時23分許駕駛車牌
    號碼000-0000號自用小客車（下稱系爭車輛），在高雄市三
    民區中華、建國路口，因有「不依標誌、標線、號誌指示行
    駛」、「違反處罰條例之行為，拒絕停車接受稽查而逃逸」
    之違規行為，經高雄市政府警察局三民第一分局三民派出所
    （下稱舉發機關）員警填掣高市警交字第B00000000（上開
    不依標誌、標線、號誌指示行駛部分，未據起訴）、B00000
    000 號舉發違反道路交通管理事件通知單（下稱舉發通知單
    ）逕行舉發。嗣原告於應到案日期前之109 年11月25日向被
    告陳述不服，經被告函詢舉發機關後，認原告確有上揭違規
    行為，乃依道路交通管理處罰條例（下稱處罰條例）第60條
    第1 項規定，於110 年6 月7 日開立高市交裁字第32-B0000
    0000號裁決書（下稱原處分），裁處原告「罰鍰新臺幣（下
    同）20,000元，吊扣駕駛執照6 個月」。原告不服，遂提起
    行政訴訟。
三、原告主張：就違規左轉部分，伊願意受罰且已繳清罰鍰；但
    就拒絕停車接受稽查而逃逸部分，因當時為下班時段車流量
    大，伊正收聽廣播趕往醫院洗腎，未曾看見員警揮棒或聽到
    吹哨，且伊既不是罪犯，沒有理由要逃逸等語。並聲明：原
    處分撤銷。
四、被告則以：經檢視採證影片可見：畫面時間17:23:16-原告
    車輛於路口停等，員警吹哨及揮動指揮棒示意原告車輛向前
    、17:23:20- 原告車輛由建國三路違規左轉中華三路，員警
    吹哨3 次(短促音)並揮動指揮棒，此時員警與原告之間並無
    遮蔽物，且還有一段距離、17:23:23- 原告車輛駛離，車號
    為000-0000…影片結束。又員警既已依「內政部警政署交通
    違規稽查與輕微違規勸導作業注意事項」交通違規稽查第（
    二）項第7 款第5 目規定，以吹哨、手勢、紅色指揮棒以示
    意原告停車，然原告駕駛車輛當時即知員警正對其實施攔檢
    ，因恐見罰故而刻意閃躲並加速離去，其主觀上確有拒絕接
    受稽查之故意，要屬明確；且其所為已造成交通勤務警察執
    行交通稽查任務之困難，使員警無法查明實際之駕駛人為何
    人，而於員警執行勤務當時，又無法苛求員警冒身體遭受撞
    擊危險，阻擋原告駕駛車輛離去。是原告所辯，顯屬事後矯
    飾辯解之詞，應予駁回。是原告於前揭時間、地點確有「違
    反處罰條例之行為，拒絕停車接受稽查而逃逸」之違規事實
    ，被告據以裁處，洵無不合等語，資為抗辯。並聲明：原告
    之訴駁回。
五、本院之判斷：
  ㈠按「汽車駕駛人，駕駛汽車有違反本條例之行為，經交通勤
    務警察或依法令執行交通稽查任務人員制止時，不聽制止或
    拒絕停車接受稽查而逃逸者，除按各該條規定處罰外，處10
    ,000元以上30,000元以下罰鍰，並吊扣其駕駛執照6 個月；
    汽車駕駛人於5 年內違反本項規定2 次以上者，處30,000元
    罰鍰，並吊扣其駕駛執照1 年。」處罰條例第60條第1 項定
    有明文。依此條文規範意旨，必先有違規行為經警員制止時
    ，因為不聽制止或拒絕停車接受稽查而逃逸，經警員明確示
    意停車，且違規者主觀上有逃逸之故意，始足當之。次按行
    為人之違規行為是否該當處罰條例所定之裁罰要件事實，基
    於依法行政下之行政合法及合要件性之要求，其客觀舉證責
    任歸於裁罰之行政機關。如原告行為是否符合行政法上裁罰
    之構成要件，經法院依職權調查結果，事實仍陷於真偽不明
    者，其不利益即應歸於被告。
  ㈡經查，被告辯稱原告有上開事實概要欄所載之違規行為，固
    據被告提出高雄市政府警察局三民第一分局110 年7 月8 日
    高市警三一分交字第11071860000 號函、109 年12月16日高
    市警三一分交字第10973332000 號函及採證光碟等為證，惟
    此為原告所否認，並以前詞主張案發當時並未注意到員警有
    攔停之取締行為。經查，本院當庭勘驗採證光碟，勘驗結果
    為「畫面時間17:23:16- 原告車輛於建國路進入中華路之路
    口（過停止線）停等對向綠燈駛來之車輛，並開啟左方向燈
    打算左轉，員警見原告要違規左轉，於17:23:17吹哨一聲並
    左右搖動指揮棒，見原告開始左轉後，又於17:23:19吹哨三
    聲，並左右搖擺指揮棒比向路邊，示意原告車輛停車，但原
    告左轉後即行駛外側車道離去，沒有停車動作，當時路上車
    輛機車及自小客車眾多，原告左轉時，有一輛機車自對向右
    轉先於原告進入中華路，除此之外，原告前方並無其他車輛
    ，原告未停車駛離，影片結束。」等情，有本院110 年12月
    1 日勘驗筆錄在卷可查。依上開勘驗結果可知，員警雖有吹
    哨並揮動指揮棒示意原告停車受檢，然案發當時適值下班尖
    峰時段，車道上車流量甚大，員警第一次吹哨並揮動指揮棒
    示意原告停車受檢時，系爭車輛係於建國路進入中華路之路
    口（過停止線）停等對向綠燈駛來之車輛，並開啟左方向燈
    打算左轉，則系爭車輛距員警尚有相當之距離，復員警於系
    爭車輛開始左轉後而再次哨並揮動指揮棒示意原告停車受檢
    時，有一輛機車自對向右轉先於系爭車輛進入中華路，是考
    量員警取締交通違規之攔停位置與原告之距離、以及當時之
    車流量等因素，再加以考量原告反應時間及適當空間，確有
    可能影響原告之判斷，無法立時得知當時員警係指示其停車
    接受稽查，以致未停車受檢而駛離。是以原告主張案發當時
    並未注意到員警有攔停之取締行為，堪可採信。從而，原告
    是否有拒絕停車接受稽查而逃逸之行為，尚有合理懷疑。被
    告對此復未提出其他證據以資證明，揆諸前揭說明，應由被
    告負擔敗訴之不利益風險。
  ㈢綜上所述，被告以原告有「違反處罰條例之行為，拒絕停車
    稽查而逃逸」之交通違規為由，以原處分裁處原告「罰鍰20
    ,000元，吊扣駕駛執照6 個月」，認事用法尚有違誤，原告
    訴請撤銷，為有理由，應予准許。
六、本件判決基礎已臻明確，兩造其餘攻防方法及訴訟資料經本
    院斟酌後，核與判決結果不生影響，不另一一論述，併此敘
    明。
七、本件第一審裁判費為300 元，應由被告負擔，爰確定第一審
    訴訟費用額如主文第2 項所示。
據上論結，本件原告之訴為有理由，依行政訴訟法第237 條之7
、第237 條之8 第1 項、第237 條之9 第1 項、第236 條、第98
條第1 項本文，判決如主文。
中    華    民    國   111    年    1     月    17    日
                  行政訴訟庭  法  官  吳文婷
上為正本係照原本作成。
如不服本判決，應於判決送達後20日內，向本院提出上訴狀並表
明上訴理由（原判決所違背之法令及其具體內容或依訴訟資料可
認為原判決有違背法令之具體事實），其未載明上訴理由者，應
於提出上訴後20日內向本院補提理由書（上訴狀及上訴理由書均
須按他造人數附繕本，如未按期補提上訴理由書，則逕予駁回上
訴），並應繳納上訴裁判費新臺幣750 元。
中    華    民    國   111    年    1     月    17    日
                              書記官  洪嘉慧